【裁判字號】    95,台上,7324
【裁判日期】    951229
【裁判案由】    違反槍砲彈藥刀械管制條例
【裁判全文】
最高法院刑事判決            九十五年度台上字第七三二四號
上  訴  人  甲○○
選任辯護人  曾肇昌律師
上列上訴人因違反槍砲彈藥刀械管制條例案件，不服台灣高等法
院花蓮分院中華民國九十五年九月二十一日第二審更審判決（九
十四年度上更(二)字第一一八號，起訴案號：台灣花蓮地方法院檢
察署八十九年度偵字第一一九三號），提起上訴，本院判決如下
：
    主  文
上訴駁回。
    理  由
按刑事訴訟法第三百七十七條規定，上訴於第三審法院，非以判
決違背法令為理由，不得為之。是提起第三審上訴，應以原判決
違背法令為理由，係屬法定要件。如果上訴理由狀並未依據卷內
訴訟資料，具體指摘原判決不適用何種法則或如何適用不當，或
所指摘原判決違法情事，顯與法律規定得為第三審上訴理由之違
法情形，不相適合時，均應認其上訴為違背法律上之程式，予以
駁回。本件上訴人甲○○上訴意旨略稱：(一)、原判決既認定查扣
之槍、彈係黃金成、呂景明放在車上，並非上訴人所為，並認定
上訴人係被迫不實陳述，替人承擔罪責，卻又認上訴人於偵查、
第一審及原審審理時供認不諱而為共犯，顯有判決理由矛盾之違
法。(二)、原判決既認定系爭槍、彈係黃金成、呂景明放在車上，
為其二人所持有，卻又認上訴人與黃金成、呂景明有犯意聯絡，
而共同持有該槍、彈，但上訴人既未目睹或接觸該槍、彈，如何
認定為共同持有，至有疑問，原判決任意推定上訴人共同持有該
槍、彈，有違罪刑法定主義之嚴格要求，自有未合。(三)、刑法上
「持有」之意義，重在「對物」有事實上之實力支配。上訴人縱
知黃金成、呂景明攜帶槍械，惟並無與黃、呂二人共同將槍、彈
置於自己實力支配下之持有犯意，原判決竟認上訴人共同持有槍
、彈，顯有適用法則不當之違法。(四)、上訴人於原審已供明伊於
第一次警詢時已表明不知汽車上有槍、彈之事，上訴人事後被呂
景明帶至台北控制長達一個月，在迫不得已之情形下，才在偵查
及第一、二審庭訊時，被迫承擔罪責。原審就此有利上訴人之辯
解事項為何不足採，未予說明，有判決不備理由之違法。(五)、上
訴人並未與黃金成、呂景明事前合謀共同持有槍、彈，黃金成、
呂景明於實施犯罪之際，又出於其獨立之犯意為之，上訴人自不
應負共犯刑責，在無積極證據證明上訴人犯罪之情形下，不能遽
為上訴人有罪之認定等語。
惟查證據之取捨、證據證明力之判斷以及事實有無之認定，屬事
實審法院之職權，苟其取捨、判斷與認定，並不違背論理法則及
經驗法則，即不容任意指為違法，而執為適法之第三審上訴理由
。本件原審認定上訴人有原判決所載之共同未經許可，持有手槍
、子彈犯行，係以上訴人於民國八十九年四月間某日受黃金成之
邀，即聯絡呂志昱及呂景明參與，旋於同年四月七日駕車載黃金
成至花蓮市「聽話茶藝館」，與呂景明等人會合，途中於花蓮市
○○路購買西瓜刀四把，上訴人並通知呂景明前往會合，嗣與呂
志昱分別駕車載同黃金成、呂景明等人前往賭場，黃金成與呂景
明、綽號「小忠」者喬裝賭客欲勒索賭場後，上訴人將小客車停
於附近路口等待指示行動，旋為警方發覺可疑而上前盤查，在其
車內右前座腳踏板下扣得手槍、子彈及西瓜刀等情，業據上訴人
坦承不諱，核與證人即警員陳俊良（原名陳金程）於第一審及原
審審理時所述查獲槍、彈之情節相符，且有查扣之槍、彈及西瓜
刀可證。系爭槍、彈經內政部警政署刑事警察局鑑定結果，二支
手槍分屬義大利製九０制式半自動手槍及比利時ＦＮ廠０點三八
吋制式手槍，子彈分屬上開二手槍之子彈，均具殺傷力，有鑑驗
通知書可憑。上訴人於第一審及原審法院上訴審審理時供稱上開
槍、彈原均係其所持有而於案發當日拿至車上等語，足見上訴人
於被查獲前已知悉車內有槍、彈而與黃金成、呂景明、呂志昱、
綽號「小忠」者共同持有之，上訴人於原審所辯不知車內有槍、
彈云云，不足採信。惟上訴人於偵查中曾供陳黃金成把刀子放進
車上，說袋子裏有東西，要伊看好等語；於原審復供述槍枝應該
是呂景明放在伊車上等語。又警方查獲裝槍、彈之綠色皮包內有
案外人陳麗妃所有之提款卡等證件，呂景明於第一審證稱該皮包
為其所有，核與陳麗妃證述情節相符，足認裝上述槍、彈之黑色
及綠色皮包分別係由黃金成、呂景明放在車上，原為其二人所持
有，上訴人係與黃金成、呂景明等人基於犯意聯絡共同持有該槍
、彈等證據資料，予以綜合判斷，認上訴人犯行足堪認定。並以
核上訴人所為，係犯槍砲彈藥刀械管制條例第七條第四項未經許
可持有手槍罪及同條例第十二條第四項之未經許可持有子彈罪，
依想像競合犯規定，從一重之未經許可持有手槍罪處斷，於法定
刑內量處其刑，已詳其所憑證據及認定之理由。且指駁、說明
上訴人否認犯罪，所辯何以為不可採信之理由。上訴意旨雖指摘
原判決違背法令，惟查原判決並未認上訴人係被迫為不實之供述
，替人承擔罪責，上訴意旨謂原判決有此認定，自非依據卷內資
料執為指摘之合法上訴理由。共同正犯間，非僅就自己實施之行
為負責任，並在犯意聯絡之範圍內，對於其他共同正犯所實施之
行為，亦應共同負責，原判決係認定上訴人與黃金成、呂景明等
人基於犯意之聯絡，由黃金成、呂景明將槍、彈放於上訴人之車
內，由上訴人等人看管而共同持有之。故該槍、彈雖非上訴人所
有，但有共同持有之犯行，原判決認上訴人應負共同非法持有槍
、彈之犯行，並無不合。上訴意旨謂其不知車內有槍、彈，未與
黃金成等人共同支配該槍、彈云云，重為事實之爭執，任意指摘
原判決認定其共同持有該槍、彈為違法，顯非適法之上訴理由。
上訴人雖辯稱受呂景明之脅迫承擔犯行云云，但呂景明被通緝中
，原審就此已無從傳、拘呂景明到庭調查，且原判決已認定呂景
明亦共同持有槍、彈，上訴人係受呂景明之託共同非法持有槍、
彈，上訴人所辯自不足採，原判決雖未說明其所辯不可採之理由
，於判決本旨不生影響，不得執此為合法之上訴理由。是上訴意
旨所指摘之事項，均與得為第三審上訴理由之違法情形不相適合
，其上訴為違背法律上之程式，應予駁回。
據上論結，應依刑事訴訟法第三百九十五條前段，判決如主文。
中    華    民    國  九十六  年   十二   月  二十九  日
                      最高法院刑事第九庭
                          審判長法官  陳  正  庸
                                法官  賴  忠  星
                                法官  王  居  財
                                法官  林  開  任
                                法官  林  立  華
      本件正本證明與原本無異
                                      書  記  官
中    華    民    國  九十六  年    一    月    九    日
                                                      V


司法院資訊處製作；財團法人民間司法改革基金會備份。
